---
title: "Impacts de la pandémie sur l'équilibre entre vie professionnelle et vie personnelle selon le genre et les caractéristiques socioéconomiques des foyers français"
author: "Camille Pilon et Mai Anh Nguyen"
output:
  html_document:
    theme: flatly
    toc: true
    toc_float: true  
  pdf_document:
    latex_engine: xelatex
    fig_width: 4
    fig_height: 3
  word_document: default
editor_options:
  markdown:
    wrap: 72
---

# Déclaration sur l'honneur

Nous déclarons sur l'honneur que ce mémoire a été écrit de notre main,
sans aide extérieure non autorisée, qu'il n'a pas été présenté
auparavant pour évaluation et qu'il n'a jamais été publié, dans sa
totalité ou en partie. Toutes parties, groupes de mots ou idées, aussi
limités soient-ils, y compris des tableaux, graphiques, cartes etc. qui
sont empruntés ou qui font référence à d'autres sources bibliographiques
sont présentés comme tels, sans exception aucune.

```{=latex}
\begin{table}[h!]
\centering
\begin{tabular}{cc}
\includegraphics[width=0.3\textwidth]{/Users/vuanhtuan/Desktop/projet stat/signature_maianh.png}
& \includegraphics[width=0.3\textwidth]{/Users/vuanhtuan/Desktop/projet stat/signature_camille.png} \\
NGUYEN VU Mai Anh & PILON Camille \\
\end{tabular}
\end{table}
```

# Introduction

La pandémie de COVID-19 a bouleversé les modes de vie à l’échelle
mondiale, entraînant des conséquences majeures sur les structures
sociales, économiques et familiales. En Europe, les confinements
successifs, la fermeture des écoles ainsi que l’explosion du télétravail
ont accentué le poids des tâches domestiques au sein des ménages. Ces
bouleversements ont profondément affecté l’équilibre entre vie
professionnelle et vie personnelle, révélant et amplifiant les
inégalités préexistantes, notamment celles liées au genre. Les femmes,
souvent en première ligne des responsabilités familiales ont été
particulièrement touchées. Dans ce contexte, il est crucial d’analyser
l’impact différencié du Covid-19 sur ces facteurs socio-économiques.

Quelles ont été les conséquences de la crise du COVID-19 sur le temps
consacré aux tâches domestiques chez les femmes et les hommes ? Ce
changement est-il indépendant de l’influence du niveau social des
ménages ? C’est autour de ces questions que s’articule notre
problématique principale : **Dans quelle mesure la crise de la COVID-19
a-t-elle amplifié les inégalités de genre dans la répartition des tâches
domestiques et comment ces dynamiques varient-elles en fonction du
niveau socio-économique des ménages français ?**

```{r setup, include=FALSE,echo=FALSE, results='hide',message=FALSE}
rm(list=ls())
library(Hmisc)
library(dplyr)
library(ggplot2)
library(rstudioapi)
library(tinytex)
options(digits = 3)
base=spss.get('/Users/vuanhtuan/Desktop/projet stat/ZA8751_v1-0-0.sav', use.value.labels=TRUE)
base=as.data.frame(base)
View(base)
write.table(base,"/Users/vuanhtuan/Desktop/projet stat/projet.xls",sep="\t",row.names=FALSE,dec=".")

BaseOut <- base %>% select(7,49,50,86,91,92,189,197,198,202)
View(BaseOut)

BaseOut <- BaseOut[13001:15500, ]

for (j in 1:6) {
  for (i in 1:2500) {if (is.na(BaseOut[i, 2]) && is.na(BaseOut[i, 3])) {BaseOut <- BaseOut[-i, ]}}
  for (i in 1:2500) {if (is.na(BaseOut[i, 4]) && is.na(BaseOut[i, 5]) && is.na(BaseOut[i, 6])) {BaseOut <- BaseOut[-i, ]}}}
View(BaseOut)

BaseOut <- BaseOut %>%
  mutate(TM_apres = 0 ) %>%
  select(1,2,TM_apres, everything())

BaseOut <- BaseOut %>%
  mutate(TM_avant = 0 ) %>%
  select(1,2,3,4,TM_avant, everything())

BaseOut <- BaseOut %>%
  mutate(Secteurs = 0 ) %>%
  select(1,2,3,4,5,6, Secteurs, everything())

BaseOut <- BaseOut %>%
  mutate(Nivétudes=0) %>%
  select(1,2,3,4,5,6,7,8,9,10,11,12, Nivétudes, everything())

BaseOut <- BaseOut %>%
  mutate(NivétudesPartenaire=0) %>%
  select(1,2,3,4,5,6,7,8,9,10,11,12,13,14, NivétudesPartenaire, everything())

BaseOut <- BaseOut %>%
  mutate(ComparNiv=0) %>%
  select(1,2,3,4,5,6,7,8,9,10,11,12,13,14,15, ComparNiv, everything())

trier <- function(value) {
  if (is.na(value)) {
    return(4)
  } else if (value == "Agriculture, Forestry, Fishery") {
    return(1)
  } else if (value %in% c("Construction", "Chemical industry", "Mining and heavy industry", 
                          "Manufacturing of consumer goods except food, beverages, tobacco, textile, apparel, leather", 
                          "Manufacturing of fabricated metal products, except machinery and equipment", 
                          "Manufacturing of machinery and equipment, except electrical equipment", 
                          "Energy and water supply, sewerage and waste management", 
                          "Manufacturing of food, beverages and tobacco", 
                          "Manufacturing of transport equipment", 
                          "Manufacturing of textile, apparel, leather, footwear and related products", 
                          "Manufacturing of electrical equipment, computer, electronic and optical products", 
                          "Wood processing, paper and printing")) {
    return(2)} 
    else if (value == "Don t know" || value == "Prefer not to answer") {
    return(4)} 
    else {return(3)}}

for (i in 1:nrow(BaseOut)) {BaseOut[i,7] <- trier(BaseOut[i, 6])}

Nivétudes <- function(value) {
  if (is.na(value)) {
    return(0)
  } else if (value == "Primary education or less") {
    return(1)
  } else if (value == "Lower secondary education or equivalent level") {
    return(2)
  } else if (value == "Secondary education") {
    return(3)
  } else if (value == "Post-secondary education") {
    return(4)
  } else if (value == "Short-cycle tertiary") {
    return(5)
  } else if (value == "University: Bachelors or equivalent level") {
    return(6)
  } else if (value == "University: Masters or equivalent level") {
    return(7)
  } else if (value == "University: Doctoral (PhD) or equivalent level") {
    return(8)
  } else {
    return(0)}}

for (i in 1:nrow(BaseOut)) {
  BaseOut[i,13] <- Nivétudes(BaseOut[i, 12])
  BaseOut[i,15] <- Nivétudes(BaseOut[i, 14])}

ComparNiv <- function(value1,value2) {
  if (value1==0 & value2==0) {return("NA")} 
  else if (value1==0 | value2==0){return("NA")} 
  else if (value1==value2 & value1!=0){return("pareil")} 
  else if (value1>value2){return("supérieur")} 
  else if (value1<value2) {return("inférieur")}}

for (i in 1:nrow(BaseOut)) {BaseOut[i,16] <- ComparNiv(BaseOut[i, 13],BaseOut[i, 15])}

varcont <- function(BaseOut) {
  for (j in seq(2, 4, by = 2)){
    for (i in 1:nrow(BaseOut)) {
      valeur <- BaseOut[i, j]
      if (valeur == "Less than 1 hour") {
        BaseOut[i,j+1] <- 0.5
      } else if (valeur == "Between 1 and 2 hours") {
        BaseOut[i,j+1] <- 1.5
      } else if (valeur == "Between 2 and 3 hours"){
        BaseOut[i,j+1] <- 2.5
      } else if (valeur == "Between 3 and 4 hours"){
        BaseOut[i,j+1] <- 3.5 
      } else if (valeur == "More than 4 hours"){
        BaseOut[i,j+1] <- 4.5
      } else if (valeur == "Don t know" || valeur == "Prefer not to answer") {
        BaseOut[i,j+1] <- NA
      }
    }
  }
  return(BaseOut)}
BaseOut<-varcont(BaseOut)

BaseOut$A017.1[!grepl("^[0-9]+$", BaseOut$A017.1)] <- NA
BaseOut$A017.1 <- as.numeric(as.character(BaseOut$A017.1))
BaseOut$A017.1[is.na(BaseOut$A017.1)] <- 0

BaseOut$A017.2[!grepl("^[0-9]+$", BaseOut$A017.2)] <- NA
BaseOut$A017.2 <- as.numeric(as.character(BaseOut$A017.2))
BaseOut$A017.2[is.na(BaseOut$A017.2)] <- 0

supp <- function(BaseOut){
  for (i in 1 : nrow(BaseOut)){
    if (is.na(BaseOut[i,3]) && is.na(BaseOut[i,5])){
      BaseOut<-BaseOut[-i,]
    }
  }
  return(BaseOut)
}
BaseOut<-supp(BaseOut)
```

# 1. Description des données

Dans cette partie, nous allons décrire les variables sélectionnées pour
notre base de données. Ensuite, nous présenterons les tableaux de
fréquences et les graphiques associés à chaque variable.

## a) Définition de la population, des unités statistiques et des variables

La population initiale étudiée est la population générale âgée de 20 à
64 ans et vivant dans les 27 pays membres de l’Union Européenne. 42 300
individus ont répondu au questionnaire. Par souci de simplicité, notre
travail se concentrera sur le cas de la France. Ainsi, nous avons réduit
la population à 2500 individus faisant toujours parti de la population
générale âgée de 20 à 64 ans. Notre unité statistique est donc un
français âgé de 20 à 64 ans.

Notre base initiale comprenait 217 variables, nous en avons récupéré 8.
Nous avons retiré 40414 réponses. En raison du nombre de réponses
supprimées, il est possible que notre étude ne soit pas pleinement
représentative.

Voici le lien de notre base de données initiales :
<https://search.gesis.org/research_data/ZA8751>

Tout au long de notre étude, l'expression "après la pandémie" désignera
la période de juin/juillet 2021, tandis que "avant la pandémie" fera
référence à la période précédant mars 2020.

Les variables étudiées dans notre base de données sont :

-   **'TempsTravailAvantC' et 'TempsTravailAuj'**: le nombre d’heures
    hebdomadaires dédiées au travail rémunéré avant la pandémie et
    aujourd'hui. Ce sont des variables quantitatives.

-   **'TM_apres' et 'TM_avant'** : le nombre d’heures journalières
    dédiées aux tâches ménagères avant et après la pandémie. Ce sont des
    variables quantitatives. Nous avons transformé les réponses données
    en variables quantitatives continues. Nous avons choisi de ne pas
    représenter les non-réponses (« Don’t know », « Prefer not to answer
    » et « NA ») et donc de ne pas les inclure dans l’étude. En effet,
    la conversion en variables continues vise à faire apparaitre des
    classes correspondant aux réponses du questionnaire, le fait
    d'enlever les non-réponses garantit cette conversion. Par exemple,
    la réponse « Less than 1 hour » correspond à la note 0,5 et donc à
    la classe [0,1]. Notre méthode de conversion des réponses est
    spécifiée en annexe 1. 

-   **'Sexe'**: le sexe de la personne ayant répondu au questionnaire.
    C'est une variable qualitative.

-   **'Secteurs'**: le secteur professionnel du répondant. Nous avons
    réparti les réponses selon les trois secteurs primaire, secondaire
    et tertiaire. Un quatrième secteur a été créé pour représenter les
    non-réponses. C'est une variable qualitative.

-   **'Nivétudes' et 'NivétudesPartenaire'**: les niveaux d'études
    respectifs du répondant et de son partenaire. Ce sont des variables
    qualitatives. Nous souhaitons étudier l’impact d’une différence de
    niveau d’études entre les conjoints sur nos autres variables et
    principalement sur les temps de travail rémunéré et non rémunéré.
    Ainsi, nous avons classé les niveaux d’étude entre eux en leur
    associant des notes que nous avons ensuite comparées. Si le
    répondant ou le partenaire n’a pas répondu, n’a pas souhaité
    répondre ou n’a pas su, nous avons attribué la note 0. Notre méthode
    de classification est spécifiée en annexe 3. 

-   **'ComparNiv'**: grâce à la notation des études, nous avons pu créer
    la variable ComparNiv qui compare le niveau du répondant et de son
    partenaire. C'est une variable qualitative. Si le répondant a un
    niveau d’étude plus élevé, la variable retournera « supérieur », si
    le niveau d’étude du répondant est inférieur à son partenaire, elle
    retournera « inférieur », s’il est équivalent elle renverra « pareil
    », enfin ComparNiv sera égale à NA si l’un des deux niveaux ou les
    deux sont de 0. En effet, la comparaison n’est pas possible si l’une
    des deux personnes n’a pas répondu, elle pourrait avoir un niveau
    supérieur ou inférieur.

-   **'Revenu'** : le revenu total du foyer exprimé en décile. C'est une
    variable qualitative. Les plages de revenus associées à chaque
    décile sont spécifiées en annexe 2. 

## b) Tableaux de fréquences et graphiques

Pour améliorer la lisibilité de nos graphiques représentant certaines de
nos variables quantitatives, nous avons utilisé la fonction jitter qui
permet d'ajouter une petite variation aléatoire aux données, permettant
ainsi d'éviter que plusieurs observations aient les mêmes valeurs dû à
notre classification, ce qui rendrait difficile la visualisation de nos
données.

### Temps de travail rémunéré après crise

```{r, echo=FALSE}
TempsTravailapres<-BaseOut$A017.1
classe_TempsTravailapres<-cut(TempsTravailapres,seq(1,80,5))
addmargins(prop.table(table(classe_TempsTravailapres)))
hist(TempsTravailapres,main="Distribution du temps de travail rémunéré après crise par semaine",xlab="Temps de travail rémunéré par semaine après crise",ylab="Effectifs",cex.main=0.7,cex.lab = 0.7)
```

### Temps de travail rémunéré avant crise

```{r, echo=FALSE}
TempsTravailAvantC<-BaseOut$A017.2
classe_TempsTravailAvantC<-cut(TempsTravailAvantC,seq(1,80,5))
addmargins(prop.table(table(classe_TempsTravailAvantC)))
hist(TempsTravailAvantC,main="Distribution du temps de travail rémunéré avant crise par semaine",xlab="Temps de travail rémunéré par semaine avant crise",ylab="Effectifs",cex.main=0.7,cex.lab = 0.7)
```

### Temps de travail dédié aux tâches ménagères après crise

```{r,echo=FALSE}
TM_apres<-BaseOut$TM_apres
TM_apres_cont <- jitter(TM_apres, factor = 0.01 )
breaks_temps<- seq(0,5,1)
classe_TM_apres <- cut(TM_apres_cont, breaks_temps, na.rm=TRUE)
table(classe_TM_apres)
hist(TM_apres_cont,main="Distribution du temps de ménage après crise par jour",xlim = c(0,5),xlab="Temps de ménage après crise par jour",ylab="Effectifs",cex.main=0.7,cex.lab = 0.7)
```

### Temps de travail dédié aux tâches ménagères avant Covid-19

```{r,echo=FALSE}
TM_avant<-BaseOut$TM_avant
TM_avant_cont <- jitter(TM_avant, factor = 0.01 )
breaks_temps<- seq(0,5,1)
classe_TM_avant <- cut(TM_avant_cont, breaks_temps, na.rm=TRUE)
table(classe_TM_avant)
hist(TM_avant_cont,main="Distribution du temps de ménage avant crise par jour",xlim = c(0,5),xlab="Temps de ménage avant crise par jour",ylab="Effectifs",cex.main=0.7,cex.lab = 0.7)
```

### Sexe

```{r,echo=FALSE}
Sexe<-BaseOut$A035
addmargins(table(Sexe))
pie(table(Sexe),main="Distribution des sexes",cex.main=0.7,cex.lab = 0.7)
```

### Niveau études

```{r,echo=FALSE}
ComparNiv<-BaseOut$ComparNiv
addmargins(prop.table(table(ComparNiv)))
barplot(table(ComparNiv),xlab="Comparaison des niveaux d'études dans le foyer",ylab="Effectifs",main="Distribution des niveaux d'étude dans le foyer",cex.main=0.7,cex.lab = 0.7)
```

### Secteurs de métiers

```{r,echo=FALSE}
Secteurs<-BaseOut$Secteurs
addmargins(prop.table(table(Secteurs)))
barplot(table(Secteurs),xlab="Secteurs de métiers",ylab="Effectifs",main="Distribution des secteurs de métiers",cex.main=0.7,cex.lab = 0.7)
```

### Revenu du foyer

```{r,echo=FALSE}
Revenu<-BaseOut$A038
addmargins(prop.table(table(Revenu)))
barplot(table(Revenu),xlab="Revenu total du foyer",ylab="Effectifs",main="Distribution des revenus totaux des foyers",cex.main=0.7,cex.lab = 0.7)
```

Procédons aux estimations par intervalles de confiance pour poursuivre l'analyse. 

# 3. Estimations par intervalles de confiance.

Nous allons estimer la moyenne et la variance de deux de nos variables :
'TempsTravailAvantC' et 'TempsTravailAuj' qui représentent les temps de
travail hebdomadaires rémunérés des individus de notre population.

## Estimations ponctuelles.

Premièrement, établissons nos estimations ponctuelles.

```{r,echo=FALSE}
TT_apres<-BaseOut$A017.1
TT_avant<-BaseOut$A017.2
moy_TT_apres <- mean(TT_apres, na.rm = TRUE)
moy_TT_avant <- mean(TT_avant, na.rm = TRUE)
print(moy_TT_apres)
print(moy_TT_avant)
```

Ces estimations ponctuelles nous indiquent qu'avant la pandémie de
Covid-19, les individus de notre étude ont consacré en moyenne 27,3
heures par semaine à un emploi rémunéré contre en moyenne 27,1 heures
par semaine après la pandémie du Covid-19.

```{r,echo=FALSE}
var_TT_apres <- sd(TT_apres)
var_TT_avant <- sd(TT_avant)
print(var_TT_apres)
print(var_TT_avant)
```

Ces estimations ponctuelles montrent qu'avant la pandémie, l'écart moyen
par rapport à la moyenne des heures de travail hebdomadaires rémunérées
était de 16,6 heures, pour une moyenne de 27,3 heures. Après la
pandémie, cet écart moyen est de 16,53 heures, pour une moyenne de 27,1
heures.

Cette dispersion élevée peut nuire à la fiabilité des estimations
ponctuelles en tant que représentations de l'ensemble de notre
population. Elle met en évidence la nécessité de compléter nos
estimations ponctuelles par des intervalles de confiance afin de mieux
prendre en compte l'incertitude associée.

Procédons désormais aux estimations de ces variables par intervalles de
confiance.

## Estimations par intervalles de confiance des moyennes, sigmas inconnus, n\>30, niveau de confiance = 90%.

Les lois des variables sont inconnues et la taille des échantillons est
supérieure à 30.

```{r,echo=FALSE}
n<-nrow(BaseOut)

sig_TT_apres <-sd(TT_apres)
a1 <- moy_TT_apres - qnorm(1-(1-0.9)/2)*sig_TT_apres/sqrt(n)
b1 <- moy_TT_apres + qnorm(1-(1-0.9)/2)*sig_TT_apres/sqrt(n)
c(a1,b1)

sig_TT_avant <-sd(TT_avant)
a2 <- moy_TT_avant - qnorm(1-(1-0.9)/2)*sig_TT_avant/sqrt(n)
b2 <- moy_TT_avant + qnorm(1-(1-0.9)/2)*sig_TT_avant/sqrt(n)
c(a2,b2)
```

## Estimations par intervalles de confiance des moyennes, sigmas inconnus, n\>30, niveau de confiance = 95%.

```{r,echo=FALSE}
a3 <- moy_TT_apres - qnorm(1-(1-0.95)/2)*sig_TT_apres/sqrt(n)
b3 <- moy_TT_apres + qnorm(1-(1-0.95)/2)*sig_TT_apres/sqrt(n)
c(a3,b3)

a4 <- moy_TT_avant - qnorm(1-(1-0.95)/2)*sig_TT_avant/sqrt(n)
b4 <- moy_TT_avant + qnorm(1-(1-0.95)/2)*sig_TT_avant/sqrt(n)
c(a4,b4)
```

D'après nos calculs, le temps de travail hebdomadaire rémunéré après la
pandémie est compris entre 26,47 et 27,72 heures, au seuil de 10%, et
compris entre 26.35 et 27.85 heures, au seuil de 5%. Le temps de travail
hebdomadaire rémunéré avant la pandémie est compris entre 26.67 et 27.93
heures, au seuil de 10% et compris entre 26.55 et 28.05 heures, au seuil
de 5%.

Il n'y a pas de différence significative entre les deux niveaux de
confiance et les intervalles sont proches des moyennes calculées
précédemment. Le temps consacré au travail rémunéré n'a pas réellement
changé entre les deux périodes.

De plus, il est important de noter que la taille de l'intervalle de
confiance permettant d'estimer le temps consacré au travail rémunéré
avant et après la crise est relativement petite au seuil de 5%. Cette précision est due à la taille élevée de notre
échantillon d'étude. L'intervalle devient encore plus étroit au seuil de
10%, ce qui confirme la corrélation entre le niveau de confiance et le
degré de précision des estimations.

L'étude du temps de travail rémunéré nous a permis de comprendre qu'il
puisse exister des tendances internes spécifiques. Dans la suite de
notre analyse, nous nous concentrerons sur le temps de travail ménager
consacré par les individus, afin de vérifier si ce dernier suit des
dynamiques similaires à celles du travail rémunéré. Nous en conclurons
qu'il est plus pertinent d'observer les tendances internes au sein de la
population plutôt que de se limiter à l'examen des variations globales.

# 4. Tests de conformité

Nous allons faire un test de conformité sur les variables 'TM_apres' et
'TM_avant' afin de tester au seuil de 5%, puis de 10%, si les individus
ont déclaré avoir consacré plus de temps aux tâches ménagères après la
pandémie du Covid-19 par rapport à avant la crise.

Nos hypothèses sont : H0: moy_TMavant = moy_TMapres vs H1: moy_TMavant
\< moy_TMapres, avec : - H0: la pandémie n'a pas augmenté le temps de
travail ménager pour la majorité des personnes: moy_TMavant =
moy_TMapres - H1: la pandémie a augmenté le temps de travail ménager
pour la majorité de la population: moy_TMavant \< moy_TMapres

Avec moy_TMavant, la moyenne du temps dédié aux tâches ménagères par les
individus avant la crise et moy_TMapres, la moyenne du temps dédié aux
tâches ménagères par les individus après la crise.

```{r,echo=FALSE}
TM_avant<-BaseOut$TM_avant
TM_apres<-BaseOut$TM_apres
t.test(TM_avant,TM_apres,alternative="less",var.equal = FALSE)
t.test(TM_avant,TM_apres,alternative="less",var.equal = FALSE,conf.level = 0.90)
```

La proportion d'individus ayant déclaré avoir plus consacré plus de
temps aux tâches ménagères après la crise du Covid-19 est environ de
17%. La p-value est de 0,2077 aux seuils de 5% et 10% donc on ne rejette
pas l'hypothèse nulle. On en conclut que la pandémie n'a pas augmenté le
temps de travail ménager des individus, aux seuils de 5% et 10%.

Ces résultats ne sont pas surprenants, étant donné que l'analyse a été
réalisée sur la population générale sans distinction de sous-groupes
tels que le genre, le niveau d'éducation ou le revenu du foyer. En
effet, les tests effectués ne nous permettent pas d'explorer les
dynamiques internes. Il est possible, par exemple, que les femmes aient
consacré davantage de temps aux tâches ménagères après la pandémie,
tandis que les hommes en aient consacré moins. Il se pourrait également
que cette tendance varie selon le niveau de revenu des foyers, avec des
différences notables entre les foyers plus riches et plus pauvres, ou
encore entre les individus les plus éduqués et ceux ayant un niveau
d'éducation moins élevé.

Il est donc nécessaire de distinguer des sous-groupes au sein de notre
population afin de fournir des réponses plus précises à notre
problématique.

# 5. Tests de comparaison

## Comparaison du temps de tâches ménagères avant et après crise en fonction du sexe.

Nous divisons notre population en deux sous-groupes en fonction du sexe
des individus et comparons le temps dédié aux tâches ménagères avant et
après la crise des hommes et des femmes. Nous cherchons à savoir si les
femmes auraient vu leur temps de tâches ménagères augmenté
significativement par rapport aux hommes avec la crise du Covid-19.

Pour les femmes, nos hypothèses sont: H0: m1=m2 contre H1: m1\<m2. Avec
: - m1 : la moyenne du temps de tâches ménagères avant crise pour les
femmes - m2 : la moyenne du temps de tâches ménagères après crise pour
les femmes

```{r,echo=FALSE}
BaseFavant<- subset(BaseOut, A035 == "Female", select = c(TM_avant,A035))
BaseFapres<- subset(BaseOut, A035 == "Female", select = c(TM_apres,A035))
t.test(BaseFavant$TM_avant,BaseFapres$TM_apres,alternative="less",var.equal = FALSE)
t.test(BaseFavant$TM_avant,BaseFapres$TM_apres,alternative="less",var.equal = FALSE,conf.level = 0.90)
```

Nous observons que la moyenne du temps consacré aux tâches ménagères
chez les femmes augmente après la crise. Toutefois, la p-value est de
0,08, aux seuils de 5% et 10%. Par conséquent, nous ne pouvons pas
rejeter l'hypothèse nulle au seuil de 5% mais nous la rejetons au seuil
de 10%. Ainsi, au seuil de 10%, nous pouvons affirmer que la moyenne du
temps de travail ménager pour les femmes a augmenté après la pandémie.
Cela va dans le sens de notre hypothèse initiale.

Pour les hommes, nos hypothèses sont: H0: m1=m2 contre H1: m1\<m2. Avec
: - m1 : la moyenne du temps de tâches ménagères avant crise pour les
hommes - m2 : la moyenne du temps de tâches ménagères après crise pour
les hommes

```{r,echo=FALSE}
BaseHapres<- subset(BaseOut, A035 == "Male", select = c(TM_apres,A035))
BaseHavant<- subset(BaseOut, A035 == "Male", select = c(TM_avant,A035))
t.test(BaseHavant$TM_avant,BaseHapres$TM_apres,alternative="less",var.equal = FALSE)
t.test(BaseHavant$TM_avant,BaseHapres$TM_apres,alternative="less",var.equal = FALSE,conf.level = 0.90)
```

Nous observons que la moyenne du temps consacré aux tâches ménagères
chez les hommes baisse légèrement après la crise. Toutefois, la p-value
est de 0,6, aux seuils de 5% et 10%. Par conséquent, nous ne pouvons pas
rejeter l'hypothèse nulle.

En analysant les moyennes, nous constatons une dynamique inverse entre
les femmes et les hommes. En effet, les femmes ont consacré davantage de
temps que les hommes aux tâches ménagères après la pandémie. Cependant,
l'analyse des p-values montre qu'il n'est pas possible d'affirmer que la
pandémie ait entraîné une augmentation significative du temps consacré
aux tâches ménagères pour les deux sexes.

## Comparaison du temps de travail rémunéré avant et après crise en fonction du sexe.

Nous divisons notre population en deux sous-groupes en fonction du sexe
des individus et comparons le temps dédié au travail rémunéré avant et
après la crise des hommes et des femmes.

Pour les femmes, nos hypothèses sont: H0: m1=m2 contre H1: m1\<m2. Avec
: - m1 : la moyenne du temps de travail rémunéré avant crise pour les
femmes - m2 : la moyenne du temps de travail rémunéré après crise pour
les femmes

```{r,echo=FALSE}
BaseTT_F_apres<- subset(BaseOut, A035 == "Female", select = c(A017.1,A035))
BaseTT_F_avant<- subset(BaseOut, A035 == "Female", select = c(A017.2,A035))
t.test(BaseTT_F_avant$A017.2,BaseTT_F_apres$A017.1,alternative="less",var.equal = FALSE)
t.test(BaseTT_F_avant$A017.2,BaseTT_F_apres$A017.1,alternative="less",var.equal = FALSE,conf.level = 0.90)
```

Nous observons que la moyenne du temps consacré au travail rémunéré chez
les femmes baisse légèrement après la crise. De plus, la p-value est de
0,7, aux seuils de 5% et 10%. Par conséquent, nous ne pouvons pas
rejeter l'hypothèse nulle.

Pour les hommes, nos hypothèses sont: H0: m1=m2 contre H1: m1\<m2. Avec
: - m1 : la moyenne du temps de travail rémunéré avant crise pour les
hommes - m2 : la moyenne du temps de travail rémunéré après crise pour
les hommes

```{r,echo=FALSE}
BaseTT_H_apres<- subset(BaseOut, A035 == "Male", select = c(A017.1,A035))
BaseTT_H_avant<- subset(BaseOut, A035 == "Male", select = c(A017.2,A035))
t.test(BaseTT_H_avant$A017.2,BaseTT_H_apres$A017.1,alternative="less",var.equal = FALSE)
t.test(BaseTT_H_avant$A017.2,BaseTT_H_apres$A017.1,alternative="less",var.equal = FALSE,conf.level = 0.90)
```

Nous observons que la moyenne du temps consacré au travail rémunéré chez
les hommes ne change pas après la crise. De plus, la p-value est de 0,6,
aux seuils de 5% et 10%. Par conséquent, nous ne pouvons pas rejeter
l'hypothèse nulle.

Nous pensions pouvoir démontrer que les individus ont travaillé
davantage après la pandémie qu'avant, en plus des tâches ménagères.
Cependant, les p-values sont supérieures aux seuils, ce qui nous empêche
de rejeter les hypothèses nulles. Ainsi, on ne peut pas conclure que les
individus ont nécessairement travaillé plus après la pandémie.

## Comparaison du temps de tâches ménagères avant et après crise en fonction du niveau d'étude.

Nous divisons notre population en sous-groupes en fonction du niveau
d'études des couples et du sexe des individus. Nous allons comparer le
temps consacré par les femmes aux tâches ménagères avant et après la
crise, en fonction de leur niveau d'études, et le comparer à celui de
leur mari. Nous cherchons à tester l'hypothèse selon laquelle les femmes
dont le niveau d'études est inférieur à celui de leur mari consacrent
plus de temps aux tâches ménagères, et à déterminer si cette tendance
s'est amplifiée avec la pandémie.

Nos hypothèses sont: H0 : m inf = m sup contre H1 : m inf \> m sup. Avec
: - m inf : la moyenne du temps de tâches ménagères des femmes ayant un
niveau d'études inférieur à celui de leur mari. - m sup : la moyenne du
temps de tâches ménagères des femmes ayant un niveau d'études supérieur
à celui de leur mari.

Nos résultats pour avant la crise du Covid-19:

```{r,echo=FALSE}
BaseNiv_avant<-subset(BaseOut, A035 == "Female", select = c(TM_avant,A035,ComparNiv))
BaseNivInf_avant<-subset(BaseNiv_avant,ComparNiv == "inférieur", select = c(TM_avant,A035,ComparNiv))
BaseNivSup_avant<-subset(BaseNiv_avant,ComparNiv == "supérieur", select = c(TM_avant,A035,ComparNiv))

t.test(BaseNivInf_avant$TM_avant,BaseNivSup_avant$TM_avant,alternative="greater",var.equal = FALSE,correct=FALSE)
t.test(BaseNivInf_avant$TM_avant,BaseNivSup_avant$TM_avant,alternative="greater",var.equal = FALSE,correct=FALSE, conf.level = 0.90)
```

Nos résultats pour après la crise du Covid-19:

```{r,echo=FALSE}
BaseNiv_apres<-subset(BaseOut, A035 == "Female", select = c(TM_apres,A035,ComparNiv))
BaseNivInf_apres<-subset(BaseNiv_apres,ComparNiv == "inférieur", select = c(TM_apres,A035,ComparNiv))
BaseNivSup_apres<-subset(BaseNiv_apres,ComparNiv == "supérieur", select = c(TM_apres,A035,ComparNiv))

t.test(BaseNivInf_apres$TM_apres,BaseNivSup_apres$TM_apres,alternative="greater",var.equal = FALSE,correct=FALSE)
t.test(BaseNivInf_apres$TM_apres,BaseNivSup_apres$TM_apres,alternative="greater",var.equal = FALSE,correct=FALSE, conf.level = 0.90)
```

À travers l'analyse des moyennes, nous constatons que, quel que soit le
niveau d'études des femmes au sein de leur foyer, leur temps consacré
aux tâches ménagères a augmenté après la pandémie. Nous observons
également que les femmes ayant un niveau d'études supérieur consacrent
davantage de temps aux tâches ménagères que celles moins instruites,
tant avant qu'après la crise. Cela contredit notre hypohèse initiale.
Les p-values étant supérieures aux seuils, nous ne pouvons pas rejeter
l'hypothèse nulle.

Malgré les résultats des p-values, qui nous ont conduits à ne pas
rejeter nos hypothèses initiales, l'analyse des moyennes effectives
montre que, pour un temps de travail rémunéré hebdomadaire inchangé, les
femmes ont constaté une augmentation de leur temps consacré aux tâches
ménagères par rapport aux hommes.

Désormais, nous allons tester l'indépedance de nos variables.

# 6. Tests d'indépendance.

## Le temps consacré aux tâches ménagères après la crise et le niveau d'étude

**Tableau des profils-lignes**

```{r,echo=FALSE}
TM_apres_cut <-cut(BaseOut$TM_apres, seq(0,5,1))
BaseTMapresNiv <- table(BaseOut$ComparNiv,TM_apres_cut)
addmargins(prop.table(addmargins(BaseTMapresNiv,1),1),2)
```

**Test d'indépendance**

```{r,echo=FALSE}
TM_apres_niv = BaseNiv_apres$TM_apres
Niv_TM_apres = BaseNiv_apres$ComparNiv
# Test à 5%
chisq <- chisq.test(TM_apres_niv, Niv_TM_apres, correct = FALSE)
print(chisq)
tab_obs<-chisq$observed
addmargins(tab_obs)
tab_exp <- round(chisq$expected,2)
addmargins(tab_exp) # effectifs théoriques supérieurs à 4, on peut faire le test. 
```

La p-value étant inférieure à 5 % et 10 %, nous rejetons l'hypothèse
d'indépendance. Il existe donc une relation significative entre le
niveau d'études des femmes et celui de leur partenaire, d'une part, et
le temps consacré par les femmes aux tâches ménagères, d'autre part. Ce
phénomène peut s'expliquer par divers facteurs sociaux, culturels et
économiques. Tout d'abord, les normes sociales influencent fortement la
répartition des tâches domestiques. Dans de nombreuses sociétés, même
lorsque les femmes possèdent un niveau d'études élevé, elles sont
souvent perçues comme les principales responsables des tâches ménagères.

## Le temps consacré aux tâches ménagères et le revenu du foyer

Le niveau d'études et les revenus sont étroitement corrélés, ce qui nous
amène à effectuer les tests statistiques sur le revenu total du foyer.

**Tableau des profils-lignes**

```{r,echo=FALSE}
TM_apres_cut <-cut(BaseOut$TM_apres, seq(0,5,1))
BaseTMapresRev <- table(BaseOut$A038,TM_apres_cut)
addmargins(prop.table(addmargins(BaseTMapresRev,1),1),2)
```

**Test d'indépendance**

```{r,echo=FALSE}
BaseTMapresRev <- subset(BaseOut, select = c(TM_apres,A038))
TM_apres_Rev = BaseTMapresRev$TM_apres
Rev_TM_apres = BaseTMapresRev$A038
# Test à 5%
chisq <- chisq.test(TM_apres_Rev, Rev_TM_apres, correct = FALSE)
print(chisq)
tab_obs<-chisq$observed
addmargins(tab_obs)
tab_exp <- round(chisq$expected,2)
addmargins(tab_exp) # effectifs théoriques supérieurs à 4, on peut faire le test.
```

La p-value étant inférieure à 5 % et 10 %, nous rejetons l'hypothèse
d'indépendance. Il existe donc une relation significative entre le
décile de revenu total du foyer et le temps consacré aux tâches
ménagères. Ce phénomène peut s'expliquer par des facteurs économiques et
sociaux.

Tout d'abord, les foyers à revenu élevé disposent généralement des
ressources nécessaires pour externaliser les tâches ménagères, par
exemple en recourant à une aide domestique, ce qui permet de réduire le
temps consacré à ces activités. En revanche, les foyers à revenu plus
faible peuvent rencontrer des difficultés à externaliser ces tâches, ce
qui peut entraîner une plus grande répartition de ce temps au sein du
foyer.

De plus, les foyers à revenus plus modestes ont parfois des structures
familiales plus complexes, comme la présence de plusieurs enfants ou de
membres de la famille élargie, ce qui augmente le temps consacré aux
tâches domestiques. Par ailleurs, le revenu peut également influencer la
perception des rôles au sein du foyer : dans un ménage à revenu plus
faible, où l'un des membres (souvent la femme) ne travaille pas ou a un
salaire moins élevé, il peut être socialement attendu que cette personne
prenne en charge une part plus importante des tâches ménagères.

## Le temps consacré aux tâches ménagères et le sexe

**Tableau des profils-lignes**

```{r,echo=FALSE}
TM_apres_cut <-cut(BaseOut$TM_apres, seq(0,5,1))
BaseTMapresSexe <- table(BaseOut$A035,TM_apres_cut)
addmargins(prop.table(addmargins(BaseTMapresSexe,1),1),2)
```

**Test d'indépendance**

```{r,echo=FALSE}
BaseTMapresSexe <- subset(BaseOut, select = c(TM_apres,A035))
TM_apres_Sexe = BaseTMapresSexe$TM_apres
Sexe_TM_apres = BaseTMapresSexe$A035
# Test à 5%
chisq <- chisq.test(TM_apres_Sexe, Sexe_TM_apres, correct = FALSE)
print(chisq)
tab_obs<-chisq$observed
addmargins(tab_obs)
tab_exp <- round(chisq$expected,2)
addmargins(tab_exp) # effectifs théoriques supérieurs à 4, on peut faire le test.
```

La p-value étant supérieure au seuil de 5 %, nous ne pouvons pas rejeter
l'hypothèse d'indépendance. En revanche, au seuil de 10 %, nous rejetons
cette hypothèse. Ainsi, au seuil de 10 %, il existe une relation
significative entre le temps consacré aux tâches ménagères et le sexe.
Historiquement, les femmes ont été associées aux responsabilités
domestiques et à l'entretien du foyer, tandis que les hommes étaient
perçus comme les principaux pourvoyeurs économiques. Nous observons la
persistance de ces attentes sociales et de ces rôles traditionnels, même
si les femmes participent désormais autant que les hommes au marché du
travail, comme nous l'avons démontré dans la question précédente.

# Conclusion

Nous avons cherché à étudier l'impact de la crise du Covid-19 sur la répartition des tâches domestiques au sein des ménages français, en prenant en compte le genre et les conditions socio-économiques.
Au début de notre étude, nous avons formulé plusieurs hypothèses, dont certaines n'ont pas été confirmées. En effet, si certaines de nos théories ont été partiellement validées par l'analyse des moyennes empiriques, nos autres tests n'ont pas toujours corroboré ces résultats. Par conséquent, nous avons dû rejeter un certain nombre d'hypothèses.
Nous avions supposé que les femmes auraient consacré davantage de temps aux tâches ménagères après la pandémie, par rapport aux hommes, mais nos tests n'ont pas confirmé cette hypothèse. De plus, nous envisagions que la hausse du temps consacré aux tâches ménagères affecterait davantage les ménages à revenus plus faibles et moins éduqués, ce qui n'a pas non plus été le cas.
Dans un premier temps, nous avons analysé les intervalles de confiance pour nos variables relatives au temps de travail rémunéré, mais ceux-ci n'ont pas révélé de changements significatifs avant et après la pandémie. Nous avons émis l'hypothèse que cette absence de variation pourrait être liée à des tendances internes, plutôt qu'à une analyse globale des données. Nous avons donc approfondi notre étude en examinant les sous-groupes à l'aide de tests de comparaison, mais, encore une fois, nous n'avons pas rejeté nos hypothèses nulles, ce qui contredisait nos attentes initiales.
L’analyse de l'indépendance des variables a permis de mieux comprendre leurs relations. Nous avons ainsi observé des corrélations significatives entre certaines variables, telles que le niveau d’études des femmes et leur temps consacré aux tâches ménagères, le revenu total du foyer et le temps que les femmes y consacrent, ou encore entre le sexe et le temps passé aux tâches domestiques. Cependant, le fait que nos tests de comparaison et d'intervalles de confiance n'aient pas reflété ces corrélations suggère que nos résultats pourraient avoir été influencés par des biais.
Nous pensons que ces biais peuvent être liés à la réduction significative de la taille de notre échantillon, ce qui a peut-être affecté la représentativité de nos résultats pour la population générale. De plus, un grand nombre de non-réponses pour certaines variables a pu également influencer la fiabilité de nos conclusions.

